【裁判字號】    96,易,16
【裁判日期】    970430
【裁判案由】    詐欺
【裁判全文】
臺灣臺南地方法院刑事判決                96年度易字第16號
公  訴  人  臺灣臺南地方法院檢察署檢察官
被      告  丙○○
上列被告因詐欺案件，經檢察官提起公訴（九十五年度偵緝字第
五二六號），本院判決如下：
    主  文
丙○○意圖為自己不法之所有，以詐術使人將本人之物交付，處
有期徒刑拾月，減為有期徒刑伍月，如易科罰金，以銀元參佰元
即新臺幣玖佰元折算壹日。
    事  實
一、丙○○（原名洪玉津）於民國九十一年十月三十日起至九十
    二年三月三十一日止，原任職於「龍巖人本服務股份有限公
    司」（下稱龍巖公司），擔任招攬客戶向龍巖公司簽約購買
    「普羅生前契約」（每份價金新臺幣十六萬元）之業務，丙○○並透過己○○○之引介而招攬丁○○○、甲○○、乙○○○購買「普羅生前契約」，且己○○○、丁○○○、甲○○、乙○○○並應丙○○之邀，應徵為龍巖公司之員工，而
    可透過互為招攬購買「普羅生前契約」之上、下線關係，藉
    以取得龍巖公司發放招攬購買「普羅生前契約」之薪水即佣
    金（下稱薪水），丙○○明知己○○○、丁○○○、甲○○
    、乙○○○可經由上揭成為龍巖公司員工而藉互為招攬購買
    「普羅生前契約」之上、下線關係，據以獲取龍巖公司發放
    招攬購買「普羅生前契約」之薪水，竟基於向己○○○、丁○○○、甲○○、乙○○○詐得上開帳戶之存簿、印章、提
    款卡及密碼，再據以提領龍巖公司發放存入之薪水之意圖為
    自己不法所有之犯意，先於九十一年十一月六日帶領己○○○、丁○○○、甲○○、乙○○○至彰化商業銀行新營分行
    （下稱彰銀新營分行），分別開立而均供龍巖公司存入招攬
    購買「普羅生前契約」薪水使用之00000000000
    0號、000000000000號、000000000
    000號及000000000000號帳戶，丙○○並於
    同日即向己○○○、丁○○○、甲○○、乙○○○佯稱須交
    付上開帳戶之存簿、印章、提款卡及密碼，以便處理龍巖公
    司後續匯款等相關事宜，致使己○○○、丁○○○、甲○○
    、乙○○○均誤信為真，陷於錯誤而將在開立帳戶之日即領
    得之存簿、印章、提款卡及密碼均交予丙○○，丙○○並在
    龍巖公司於附表一至四之Ａ所示日期，將附表一至四之Ａ所
    示己○○○、丁○○○、甲○○、乙○○○招攬購買「普羅
    生前契約」之薪水存入渠四人上開帳戶後，未經渠四人之同
    意，即先後於附表一至四之Ｂ所示日期，分別如附表一至四
    之Ｂ所示，透過將上開提款卡插入附表一至四之Ｂ所示自動
    提款機，輸入密碼而藉以提領現金或轉帳之不正方法，從附
    表一至四之Ｂ所示自動提款機，取得如附表一至三之Ｂ及附
    表四之Ｂ編號所示之現金以及轉帳附表四之Ｂ編號所示
    之金額。
二、案經甲○○、乙○○○、己○○○、丁○○○訴由臺南縣警
    察局玉井分局報請臺灣臺南地方法院檢察署檢察官偵查起訴
    。
    理  由
一、按被告以外之人於偵查中向檢察官所為之陳述，除顯有不可
    信之情況者外，得為證據，刑事訴訟法第一百五十九條之一
    第二項定有明文，查告訴人甲○○、乙○○○、己○○○、
    丁○○○於偵查中向檢察官所為之具結陳述，係被告丙○○
    以外之人於偵查中向檢察官所為之陳述，且未見有何顯不可
    信之情況，依上開規定，得為證據。再者龍巖公司九十四年
    十月十七日龍（94）總字第一一三號函及附件、九十五年五
    月二十四日龍（95）總字第０六九號函及附件、九十五年六
    月十四日龍（95）總字第０七七號函（見偵Ｂ卷八一頁），
    以及彰銀新營分行九十五年六月八日彰新營字第一三四九號
    函及附件、九十六年四月十一日彰新營字第０九六０八八五
    號函及附件、九十六年八月二十日彰新營字第０九六一九四
    七號函，以及第一商業銀行善化分行九十六年四月二十三日
    一善字第九００一三號函及附件、九十六年八月二十日一善
    字第九０一三二號函，以及第一商業銀行麻豆分行九十六年
    八月二十三日一麻豆字第九０一三一號函，以及土地銀行安
    南分行九十六年八月二十四日安南營字第０九六００００二
    九一號函，檢察官及被告於本院調查證據時，均知曉為審判
    外之書面陳述，但至言詞辯論結前並未聲明異議，且本院審
    酌前開書面陳述作成之情況，認為適當，故依刑事訴訟法第
    一百五十九條之五第一項規定，得為證據。
二、訊據被告對於上揭其曾於九十一年十月三十日起至九十二年
    三月三十一日止任職於龍巖公司，擔任招攬客戶向龍巖公司
    簽約購買「普羅生前契約」之業務，並透過告訴人己○○○
    之引介而招攬告訴人丁○○○、甲○○、乙○○○購買「普
    羅生前契約」，且告訴人己○○○、丁○○○、甲○○、乙○○○並應其之邀，應徵成為龍巖公司之員工而可透過互為
    招攬購買「普羅生前契約」之上、下線關係，藉以取得龍巖
    公司發放招攬購買「普羅生前契約」之薪水，其並曾於九十
    一年十一月六日帶領告訴人己○○○、丁○○○、甲○○、
    乙○○○至彰銀新營分行，分別開立均供龍巖公司存入招攬
    購買「普羅生前契約」薪水使用之00000000000
    0號、000000000000號、000000000
    000號及000000000000號帳戶，並於同日申
    得存簿、提款卡及密碼，且龍巖公司於附表一至四之Ａ所示
    日期，將附表一至四之Ａ所示告訴人己○○○、丁○○○、
    甲○○、乙○○○招攬購買「普羅生前契約」之薪水存入上
    開帳戶，並有發生如附表一至四之Ｂ所示，以前揭帳戶之提
    款卡透過插入附表一至四之Ｂ所示自動提款機，輸入密碼而
    藉以提領如附表一至四之Ｂ所示現金及轉帳等情，固均為坦
    承，惟矢口否認犯行，並辯稱：告訴人四人於九十一年十一
    月六日開立上開帳戶後，我於同日有向其等收取該帳戶之存
    簿及印章，以便查看龍巖公司是否有將其等招攬購買「普羅
    生前契約」之薪水存入，但並未向其等收取提款卡及密碼，
    且未曾依其等之提款卡及密碼由附表一至四Ｂ所示之自動櫃
    員機，進行附表一至四Ｂ所示之提款、轉帳云云。經查：
  (一)被告曾於九十一年十月三十日起至九十二年三月三十一日止
    任職於龍巖公司，擔任招攬客戶向龍巖公司簽約購買「普羅
    生前契約」之業務，並透過告訴人己○○○之引介而招攬告
    訴人丁○○○、甲○○、乙○○○購買「普羅生前契約」，
    且告訴人己○○○、丁○○○、甲○○、乙○○○並應其之
    邀，應徵成為龍巖公司之員工而可透過互為招攬購買「普羅
    生前契約」之上、下線關係，藉以取得龍巖公司發放招攬購
    買「普羅生前契約」之薪水，被告尚曾於九十一年十一月六
    日帶領告訴人己○○○、丁○○○、甲○○、乙○○○至彰
    銀新營分行，分別開立均供龍巖公司存入招攬購買「普羅生
    前契約」薪水使用之000000000000號、000
    000000000號、000000000000號及0
    00000000000號帳戶，並於同日申得存簿、提款
    卡及密碼，且龍巖公司於附表一至四之Ａ所示日期，將附表
    一至四之Ａ所示告訴人己○○○、丁○○○、甲○○、乙○○○招攬購買「普羅生前契約」之薪水匯入上開帳戶，並有
    發生如附表一至四之Ｂ所示，以前揭帳戶之提款卡透過插入
    附表一至四之Ｂ所示自動提款機，輸入密碼而藉以提領如附
    表一至四之Ｂ所示現金及轉帳等情，為被告所坦認，並有龍
    巖公司九十四年十月十七日龍（94）總字第一一三號函及函
    附告訴人己○○○、丁○○○、乙○○○之「普羅生前契約
    」之契約書（見偵Ａ卷十六至二二頁）、九十五年五月二十
    四日龍（95）總字第０六九號函及附件（含告訴人四人應徵
    成為龍嚴公司之新進人員履歷表、保證書、業務人員報聘資
    料附件單、告訴人四人購買「普羅生前契約」之訂購申請單
    、契約書、分處權狀簽回記錄表、被告案件佣金一覽表、己○○○及乙○○○舉績表，見偵Ｂ卷三三至六八頁）、九十
    五年六月十四日龍（95）總字第０七七號函（見偵Ｂ卷八一
    頁），以及彰銀新營分行九十五年六月八日彰新營字第一三
    四九號函及附件（告訴人前開四帳戶之交易明細查詢，見偵
    Ｂ卷七五至七九頁）、九十六年四月十一日彰新營字第０九
    六０八八五號函及附件（含告訴人開立上揭四帳戶之申請書
    、印鑑卡、領用金融卡、密碼等相關資料，見審卷三八至四
    六頁）、九十六年八月二十日彰新營字第０九六一九四七號
    函（見審卷第一０七頁），以及第一商業銀行善化分行九十
    六年四月二十三日一善字第九００一三號函及附件（見審卷
    第五十至五二頁）九十六年八月二十日一善字第九０一三二
    號函（見審卷第一一三頁），以及第一商業銀行麻豆分行九
    十六年八月二十三日一麻豆字第九０一三一號函（見審卷第
    一一五頁），以及土地銀行安南分行九十六年八月二十四日
    日安南營字第０九六００００二九一號函（見審卷第一一六
    頁）在卷可稽。
  (二)被告於偵訊中坦稱：（問：告訴人在彰銀新營分行開戶後，
    存摺、提款卡係其等自己拿回去，還是你幫他們保管？）當
    時告訴人上開帳戶之存摺、提款卡，統一放在公司辦公桌抽
    屜等語（見偵Ｂ卷第七三頁），且證人甲○○、丁○○○、
    乙○○○除迭於偵訊及審理中證稱：被告帶領渠三人及己○○○至彰銀新營分行開戶並領到提款卡、密碼後，被告表示
    要處理龍巖公司匯款的事，就收走我們四人之存簿、印章、
    提款卡、密碼等語，而證人己○○○迭於偵訊及審理中陳稱
    ：被告帶領我及甲○○、丁○○○、乙○○○至彰銀新營分
    行開戶，我們拿到存簿、提款卡、密碼後，被告表示因要匯
    龍巖公司的錢，我們上開帳戶之存簿、印章、提款卡、密碼
    放在其那邊比較方便，我們就馬上將四人之存簿、印章、提
    款卡、密碼均交給被告收走等語外，渠四人均於審理中證稱
    ：渠四人並未曾領得龍巖公司給付之薪水，且均未曾使用過
    前揭開立之彰銀新營分行帳戶，亦未曾有如附表一至四之Ｂ
    所示持該彰銀新營分行帳戶之提款卡及密碼進行提領現金或
    轉帳之情事等語至明（上開甲○○、丁○○○、乙○○○、
    己○○○所陳，見偵Ｂ卷第一三八至一四０頁、審卷第八五
    至九六頁、一二九至一四七頁），是被告原於偵訊中即坦承
    告訴人四人確有交付上揭帳戶之提款卡等語，核與告訴人四
    人陳稱之情相合，足徵告訴人四人所述情節應非虛假，且因
    附表一至四Ｂ所示由自動櫃員機進行之提領、轉帳，均須透
    過告訴人四人前揭帳戶之提款卡及密碼，始能進行操作，而
    告訴人四人上開帳戶之提款卡及密碼，既在九十一年十一月
    六日即已全數交予被告，自然只有被告具有依據該帳戶之提
    款卡及密碼，透過自動櫃員機而操作進行附表一至四Ｂ所示
    之提領、轉帳之能力。從而，被告向告訴人收取前揭帳戶之
    存簿、印章、提款卡、密碼後，再依據提款卡、密碼由自動
    櫃員機進行附表一至四Ｂ所示之提領、轉帳等情，堪可確認
    。
  (三)按帳戶之存簿、印章、提款卡、密碼，係為操作進行帳戶存
    提款、轉帳等交易事項所必備之工具，而被告尚稱龍巖公司
    並無要求所屬員工必須將匯存薪水使用之帳戶之存簿、印章
    、提款卡、密碼交付公司保管，且其自己本身供龍巖公司匯
    存薪水使用之彰銀台南分行帳戶之存簿、印章、提款卡、密
    碼，均由自己持有使用而從未交付龍巖公司之上級人員等語
    ，是被告明知龍巖公司原本即以存匯之方式，將告訴人四人
    招攬購買「普羅生前契約」之薪水直接存入渠四人所申辦而
    專供存入該薪水之彰銀新營分行帳戶，根本無向告訴人四人
    收取該彰銀新營分行帳戶之存簿、印章、提款卡、密碼以供
    後續處理龍巖公司匯款之必要，然被告竟仍向被告四人編造
    須交付上開帳戶之存簿、印章、提款卡、密碼以便後續處理
    龍巖公司匯款之虛構事由，致使告訴人四人均誤以為真，而
    將用於帳戶提款、轉帳使用之存簿、印章、提款卡、密碼均
    交付予被告，被告並因而得以在龍巖公司將告訴人四人招攬
    購買「普羅生前契約」之薪水存入渠等上開帳戶後，未經告
    訴人四人之允准，隨即以提款卡、密碼進行附表一至四之Ｂ
    所示之提領及轉帳，則被告藉由虛構事由向告訴人四人詐得
    前揭帳戶之存簿、印章、提款卡、密碼後，再於隱瞞告訴人
    四人之情況下，憑藉提款卡、密碼透過自動櫃員機進行提領
    現金及轉帳，其存有為自己不法所有之意圖，至為彰顯，被
    告所辯云云，無非卸責之詞，不足採信，事證明確，被告犯
    行洵堪認定。
三、核被告所為，其向告訴人四人詐得上開渠等之彰銀新營分行
    帳戶之存簿、印章、提款卡、密碼部分，係犯刑法第三百三
    十九條第一項之詐欺取財罪；其先後於如附表一至四之Ｂ所
    示，持前開帳戶之提款卡插入自動櫃員機，並輸入密碼而據
    以從該自動付款設備取得金錢及轉帳部分，係犯同法第三三
    九條之二第一項以不正方法由自動付款設備取得他人之物罪
    。被告同時向告訴人四人詐得前揭彰銀新營分行帳戶之存簿
    、印章、提款卡、密碼，係一行為同時觸犯數個相同之詐欺
    取財罪名，為同質想像競合犯，應依刑法第五十五條前段論
    以一個詐欺取財罪。再被告行為後，刑法第五十五條關於牽
    連犯及同法第五十六條關於連續犯之規定，業於九十四年二
    月二日修正公布刪除，並於九十五年七月一日施行，此刪除
    雖非犯罪構成要件之變更，但顯已影響行為人刑罰之法律效
    果，自屬法律變更，被告先後以不正方法由自動付款設備取
    得他人之物之行為，時間緊接、方法相同，犯罪構成要件亦
    相同，依修正前五十六條規定，本應適用連續犯而各論以一
    罪，且被告透過詐得告訴人四人之提款卡及密碼，而藉以實
    行以不正方法由自動付款設備取得他人之物之犯罪，該犯罪
    間有方法結果之牽連關係，依修正前刑法第五十五條規定，
    亦本得適用牽連犯從一重論處，惟修正後刑法因刪除上開連
    續犯、牽連犯規定，以致被告上揭犯行須依法分別論以數罪
    而併罰之，經依新法第二條第一項規定比較新、舊法之結果
    ，以行為時即修正前刑法第五十五條、第五十六條規定較有
    利於被告，故被告先後以不正方法由自動付款設備取得他人
    之物之犯行，係為連續犯，應以一罪論，且因該罪與詐取財
    罪間有方法結果之牽連關係，應依修正前刑法第五十五條規
    定，從一重論以詐欺取財罪。如附表一Ｂ、附表二Ｂ及附表
    三Ｂ編號所示被告持提款卡提領之現金，起訴書附表均加
    計手續費七元，應分別更正（詳如附表一Ｂ、附表二Ｂ及附
    表三Ｂ編號備註欄說明）。
四、爰審酌被告詐取他人帳戶之存簿、印章、提款卡、密碼，再
    據以透過自動付款設提領金錢及轉帳，侵害他人之財產權及
    破壞社會消費秩序，且犯後猶否認犯行，犯後態度並非良好
    ，復斟酌附表所示提領、轉帳之金額共計為七萬五千九百一
    十八元，造成侵害之程度尚非鉅大等一切情狀，量處如主文
    所示之刑。又被告犯罪行為時間，在九十六年四月二十四日
    以前，所犯刑法第三百三十九條第一項之詐欺取財罪，固為
    同條例第三條所列，然因其宣告刑在有期徒刑一年六月以下
    ，仍合於同條例第二條第一項之規定，應減其宣告刑二分之
    一。再按犯最重本刑為五年以下有期徒刑以下刑之罪，依中
    華民國九十六年罪犯減刑條例規定減為六個月以下有期徒刑
    ，應於為減刑裁判時，併諭知易科罰金折算標準，同條例第
    九條定有明文，又減刑後之易科罰金或易服勞役之折算標準
    ，仍宜照原標準定之，法院辦理九十六年減刑案件應行注意
    事項第十六條立有規定。被告所犯係最重本刑為五年以下有
    期徒刑以下刑之罪，復因中華民國九十六年罪犯減刑條例之
    規定減為五個月之有期徒刑，而被告行為後，刑法第四十一
    條第一項前段易科罰金之規定業修正變更為：「犯最重本刑
    為五年以下有期徒刑以下之刑之罪，而受六個月以下有期徒
    刑或拘役之宣告者，得以新臺幣一千元、二千元或三千元折
    算一日，易科罰金。」但依據修正前刑法第四十一條第一項
    前段易科罰金及修正前罰金罰鍰提高標準條例第二條前段（
    現已刪除）規定，被告行為時易科罰金折算標準，係以銀元
    一百元即新臺幣三百元以上、銀元三百元即新臺幣九百元以
    下折算一日，則比較修正前後易科罰金折算標準，當以修正
    前之規定，較有利於被告，應依刑法第二條第一項前段，依
    修正前刑法第四十一條第一項前段及修正前罰金罰鍰提高標
    準條例第二條規定，併予諭知易科罰金之折算標準。
據上論斷，應依刑事訴訟法第二百九十九條第一項前段，刑法第
二條第一項前段、第三百三十九條第一項、第三百三十九條之二
第一項、第五十五條前段，修正前刑法第五十五條、第五十六條
，第四十一條第一項前段，修正前罰金罰鍰提高標準條例第二條
，中華民國九十六年罪犯減刑條例第二條第一項第三款、第七條
、第九條，刑法施行法第一條之一第一項、第二項後段，判決如
主文。
本案經檢察官戊○○到庭執行職務。
中    華    民    國    97    年    4     月    30    日
                    刑事第十一庭審判長法  官  陳威龍
                                      法  官  黃欣怡
                                      法  官  吳坤芳
以上正本證明與原本無異。
如不服本判決應於收受本判決後10日內向本院提出上訴書狀，並
應敘述具體理由。如未敘述上訴理由者，應於上訴期間屆滿後20
日內向本院補提理由書狀（均須按他造當事人之人數附繕本）「
切勿逕送上級法院」。
                                      書記官  鄭吉裕
中    華    民    國    97    年    4     月    30    日
附錄論罪科刑法條：
刑法第339條第1項：
意圖為自己或第三人不法之所有，以詐術使人將本人或第三人之
物交付者，處5年以下有期徒刑、拘役或科或併科1千元以下罰金
。
刑法第339條之2第1項：
意圖為自己或第三人不法之所有，以不正方法由自動付款設備取
得他人之物者，處3年以下有期徒刑、拘役或1萬元以下罰金。
附表一：
Ａ：龍巖公司存入薪水至甲○○000000000000號帳戶情形
┌───────┬──────────┐
│存入日期      │金額                │
├───────┼──────────┤
│91年12月16日  │一萬五千八百零四元  │
└───────┴──────────┘
Ｂ：被告持甲○○之000000000000號帳戶提款卡提領情形
┌──┬───────┬────────┬─────┬───────┐
│編號│ATM提領日期   │  地點          │金額      │備註          │
├──┼───────┼────────┼─────┼───────┤
│  │91年12月16日  │土地銀行安南分行│提領現金一│起訴書附表登載│
│    │              │自動櫃員機      │萬元      │提領一萬零七元│
│    │              │                │          │，係包含手續費│
│    │              │                │          │七元          │
├──┼───────┼────────┼─────┼───────┤
│  │91年12月17日  │同上            │提領現金五│起訴書附表登載│
│    │              │                │千元      │提領五千零七元│
│    │              │                │          │，係包含手續費│
│    │              │                │          │七元          │
└──┴───────┴────────┴─────┴───────┘
附表二
Ａ：龍巖公司存入薪水至乙○○○000000000000號帳戶情形
┌───────┬──────────┐
│存入日期      │金額                │
├───────┼──────────┤
│91年12月16日  │一萬五千四百二十六元│
└───────┴──────────┘
Ｂ：被告持乙○○○之000000000000號帳戶提款卡提領情形
┌──┬───────┬────────┬─────┬───────┐
│編號│ATM提領日期   │  地點          │金額      │備註          │
├──┼───────┼────────┼─────┼───────┤
│  │91年12月17日  │土地銀行安南分行│提領現金一│起訴書附表登載│
│    │              │自動櫃員機      │萬五千元  │提領一萬五千零│
│    │              │                │          │七元，係包含手│
│    │              │                │          │續費七元      │
└──┴───────┴────────┴─────┴───────┘
附表三
Ａ：龍巖公司存入薪水至丁○○○000000000000號帳戶情形
┌───────┬──────────┐
│存入日期      │金額                │
├───────┼──────────┤
│91年12月16日  │一萬五千八百零四元  │
└───────┴──────────┘
Ｂ：被告持丁○○○之000000000000號帳戶提款卡提領情形
┌──┬───────┬────────┬─────┬───────┐
│編號│ATM提領日期   │  地點          │金額      │備註          │
├──┼───────┼────────┼─────┼───────┤
│  │91年12月18日  │第一銀行麻豆分行│提領現金五│起訴書附表登載│
│    │              │自動櫃員機      │千元      │提領五千零七元│
│    │              │                │          │，係包含手續費│
│    │              │                │          │七元          │
├──┼───────┼────────┼─────┼───────┤
│  │91年12月18日  │第一銀行善化分行│轉帳一萬零│              │
│    │              │自動櫃員機      │九百十八元│              │
└──┴───────┴────────┴─────┴───────┘
附表四
Ａ：龍巖公司存入薪水至己○○○000000000000號帳戶情形
┌───────┬──────────┐
│存入日期      │金額                │
├───────┼──────────┤
│91年12月17日  │三萬一千二百三十元  │
└───────┴──────────┘
Ｂ：被告持己○○○之000000000000號帳戶提款卡提領情形
┌──┬───────┬────────┬─────┐
│編號│ATM提領日期   │  地點          │金額      │
├──┼───────┼────────┼─────┤
│  │91年12月17日  │彰化銀行新營分行│提領現金三│
│    │              │自動櫃員機      │萬元      │
└──┴───────┴────────┴─────┘


司法院資訊處製作；財團法人民間司法改革基金會備份。
